【裁判字號】    99,親,1
【裁判日期】    990531
【裁判案由】    否認子女
【裁判全文】
臺灣基隆地方法院民事判決                 99年度親字第1號
原      告  乙○○
被      告  甲○○
特別代理人  丙○○
上列當事人間「否認子女」之訴事件，本院於中華民國99年５月
19日辯論終結，茲判決如下：
    主  文
確認被告非原告自于同心受胎所生之子。
訴訟費用新臺幣參仟元由被告負擔。
    事實及理由
一、按「否認子女之訴，由夫起訴者，以妻及子女為共同被告；
    由妻起訴者，以夫及子女為共同被告。」、「前項起訴，妻
    或夫死亡者，以子女為被告。」民事訴訟法第0589條之１定
    有明文。本件係由妻起訴，本應以夫于同心及子甲○○為共
    同被告，惟因夫于同心已於97年12月29日死亡，故本件僅以
    子甲○○為被告，依上開規定，被告並無不適格之情事，先
    予敘明。
二、本件原告起訴主張：伊與訴外人于同心（已於97年12月29日
    死亡）於民國（下同）89年３月27日結婚，惟婚後感情不睦
    ，於90年間即分居，嗣於96年間伊結識被告之特別代理人丙
    ○○，進而同居，並於98年６月19日生下被告。而于同心於
    97年12月29日死亡時，與伊尚未離婚，故被告依法推定為于
    同心之婚生子，惟被告確非伊自于同心受胎所生之子，而係
    伊自丙○○受胎所生之子，今欲使被告認祖歸宗，為此依民
    法第1063條第２項之規定，提起本件訴訟，請求判決「確認
    被告非原告自于同心受胎所生之子」。
三、被告（由特別代理人丙○○為之）自認原告主張之事實均屬
    實情，渠亦同意原告之請求。
四、查原告主張：伊與于同心於89年３月27日結婚，於于同心97
    年12月29日死亡時，與于同心尚未離婚，以及於于同心97年
    12月29日死亡前即懷孕，而於于同心死亡後之98年６月19日
    生下被告等事實，業據提出兩造之戶籍謄本及被告之「出生
    證明書」各１件為證，經核屬實，原告此部分之主張自堪信
    為真實。又主張：伊與于同心婚後感情不睦，於90年間即分
    居，嗣於96年間結識丙○○，進而同居，並於98年６月19日
    生下被告，亦即被告非伊自于同心受胎所生之子，而係伊自
    丙○○受胎所生之子等事實，亦經證人丙○○證稱屬實，並
    經本院函請馬偕紀念醫院對被告及丙○○進行親子血緣鑑定
    （鑑定被告是否為原告自丙○○受胎所生，即非原告自于同
    心受胎所生），結果證實被告確為丙○○之子，亦即被告確
    非原告自于同心受胎所生之子，此亦有馬偕紀念醫院99年４
    月20日馬院醫檢字第0990001191號函附「親緣鑑定報告」在
    卷可稽，原告此部分之主張同堪信為真實。
五、按「妻之受胎係在婚姻關係存續中者，推定其所生子女為婚
    生子女。」民法第1063條第１項定有明文。惟如夫妻之一方
    或子女能證明子女非為婚生子女者，得提起否認之訴（此否
    認之訴之提起，夫妻之一方須自知悉該子女非為婚生子女之
    時起二年內為之），同條第２項亦定有明文。本件原告於97
    年12月29日于同心死亡時與于同心尚未離婚，而原告於98年
    ６月19日生下被告，亦即被告受胎係在原告與于同心婚姻關
    係存續中，如上所述，依上開規定，自應推定「被告為于同
    心之婚生子」。惟原告既已能證明被告並非伊自于同心受胎
    所生之子，而係自丙○○受胎所生之子，亦如上述，此項推
    定自足以推翻之。從而，原告於知悉被告非為婚生子女之時
    起２年內（起訴日為98年12月30日，未逾２年）提起本件訴
    訟，請求判決「確認被告非原告自于同心受胎所生之子」，
    自屬正當，應予准許。
六、訴訟費用（裁判費）3,000.元，依民事訴訟法第78條之規定
    ，應由敗訴之被告負擔，爰一併確定其數額如主文第２項所
    示。
七、據上論結，本件原告之訴為有理由，依民事訴訟法第78條，
    決如主文。
中    華    民    國    99    年    5     月    31    日
                  家事法庭法      官  林金發
以上為正本係照原本作成。
如不服本判決，應於本判決送達後20日內向本院提出上訴狀（應
附繕本）及繳納上訴裁判費新臺幣4,500.元，上訴於臺灣高等法
院。
中    華    民    國    99    年    5     月    31    日
                          法院書記官  莊國南

司法院資訊處製作；財團法人民間司法改革基金會備份。
